臺灣高等法院花蓮分院刑事判決　　　　94年度交上訴字第16號
上　訴　人
即　被　告　乙○○
　　　　　　　　　　（現於臺灣花蓮戒治所戒治中）
上列上訴人因過失致死等案件，不服臺灣花蓮地方法院93年度交
訴字第13號中華民國94年4月15日第一審判決（起訴案號：臺灣
花蓮地方法院檢察署93年度偵字第1851、2212號），就其中之攜
帶兇器竊盜及駕車肇事逃逸部分提起上訴，本院判決如下：
    主  文
上訴駁回。
    事  實
一、乙○○曾犯有竊盜、煙毒等多項前科，且於86年間因麻醉藥
    品管理條例案件，經臺灣花蓮地方法院於86年2月26日以86
    年度易字第1250號判處有期徒刑8月確定，嗣於90年10月19
    日縮短刑期假釋出監，應於94年10月30日假釋期滿，詎其仍
    不知悔改，竟於假釋期間內與甲○○（業經原審判處有期徒
    刑9月確定）共同基於意圖為自己不法所有之犯意聯絡，於
    93年6月9日中午12時45分許，因乙○○欲前往台東而無交通
    工具，遂委由甲○○代覓車輛，嗣甲○○在花蓮縣花蓮市○
    ○○○街附近，發現江美惠所有車號DJ-2025號自小客車（該
    車於93年5月31日某時許，在花蓮縣吉安鄉○○路○段171巷7
    號前失竊）放置該處且車門未鎖，遂電告乙○○並騎乘機車
    搭載乙○○至該處，抵達後，先由甲○○持其所有客觀上足
    供兇器使用之剪刀1支，破壞該車之電門啟動鎖，再由乙○
    ○以自備之機車鑰匙1支插入該車之電門鎖，以掩人耳目，
    而竊得該車，得手後，供彼等代步使用。嗣於同日下午4時
    33分許，乙○○無照駕駛上開竊得之汽車搭載甲○○，沿花
    蓮縣壽豐鄉○○村○道台11線公路由南往北方向行駛，途經
    該公路23公里600公尺與水璉一街交岔路口處，原應注意遵
    守該路段50公里速限之規定、行經閃黃燈號誌交岔路口時應
    減速慢行以及注意車前狀況，隨時採取必要安全措施，而依
    當時雖天雨且路面較為濕潤，但為日間有自然光線，路面舖
    設柏油、路面無缺陷、道路無障礙物且視距良好之情形，又
    無不能注意之情事，竟疏未注意應遵守速限、減速慢行及車
    前狀況，適有葛長吉騎乘車號LX2-201號重型機車由水璉一
    街由東往西方向至該交岔路口，亦疏未注意行經閃紅燈號誌
    之交岔路口，支線道車應暫停讓幹道車先行，而貿然行駛至
    該路口處，遭乙○○駕車撞擊，致葛長吉因顱內及腹腔內出
    血經送醫後不治死亡（過失致死部分，業經原審判處有期徒
    刑5月，因被告未上訴而確定）。乙○○於明知駕車肇事後
    ，雖以0000000000號行動電話撥打119叫救護車，告知該處
    發生車禍，但並未下車察看或施救，旋即基於逃逸之犯意，
    與甲○○一同棄車往水璉國中方向逃逸。幸經路人報警處理
    ，迨於同日下午5時許，為警在水璉國中旁之蓄水池查獲，
    並起出上開失竊汽車1輛及扣得該剪刀1支。
二、案經花蓮縣警察局吉安分局移送臺灣花蓮地方法院檢察署檢
    察官暨相驗後自動檢舉偵查起訴。
    理  由
一、訊據被告乙○○矢口否認有竊盜及肇事逃逸之犯行，辯稱：
    該汽車係甲○○向朋友借的，伊不知道是贓車；且發生車禍
    後，伊有打電話報案，但因附近之居民要追打伊和甲○○，
    所以渠等才逃跑等語。經查：
（一）被告乙○○於警詢、偵訊時供承：93年6月9日中午，伊告
      訴甲○○說伊想要去台東，要他想辦法幫伊找車子；後來
      中午12時45分許，甲○○打電話給伊說發現1輛廂型車停
      放在國富十二街附近，甲○○騎機車載伊去，甲○○從機
      車內取出剪刀插入電門啟動鎖，破壞電門鎖後，甲○○將
      機車停在附近，伊開車載甲○○到台東等語（吉警刑字第
      0933000579號警卷25頁、93年度核退字第1282號卷6頁）
      ，核與共同被告甲○○於警詢、偵訊時供稱：該小客車是
      93年6月9日中午在國富21街前入口旁，我發現該車車窗及
      車門沒有鎖，我就打電話給乙○○，乙○○叫我去載他，
      我用機車載他到現場，他剛開始用鑰匙要發動但沒有成功
      ，我就從機車上拿剪刀硬插入鑰匙孔發動車子，發動後拔
      出剪刀，乙○○自他身上取出機車鑰匙插入作為該車啟動
      電門鎖的鑰匙等語之情節相符（前揭警卷12頁、前揭偵查
      卷6頁、93年度相字第191號卷34-35頁、69頁反面），並
      經被害人江美惠之指訴明確，且有贓證物品認領保管收據
      、車輛竊盜、車牌失竊資料個別查詢報表、花蓮縣警察局
      車輛協尋電腦輸入單各乙份及機車照片在卷可證，此外，
      並有扣案之剪刀1支在案供參。又被告於原審訊問時辯稱
      ：甲○○借車載伊去停車的地方，一去車門就開了，伊坐
      在駕駛座，甲○○坐在副駕駛座並以剪刀啟動車子，伊問
      他為何不用鑰匙，他說鑰匙不見了，因為鑰匙孔插入剪刀
      很奇怪，所以伊就用機車鑰匙插入鑰匙孔內，渠等每次啟
      動車輛均是以上開方式為之云云（原審卷106頁），顯與
      常情不符，被告事後翻異其詞，否認與共同被告甲○○一
      同竊車，顯係事後卸責之詞，不足採信，被告竊盜犯行事
      證已臻明確，堪以認定。
（二）共同被告甲○○於警詢時供承：肇事後，渠等很害怕，想
      要躲避，所以往水璉國中方向逃逸，是乙○○提議的，因
      車子不是自己的，又沒有駕照且被通緝，下車後將車子推
      到路旁，躲到水璉國中蓄水池隱匿，距離肇事地點約2百
      公尺等語明確（前揭警卷7-8、14頁），核與證人林秋菊
      及王來旺於警詢時及偵查中證述情節相符（前揭相驗19-2
      0、23頁、93度偵字第1851號18頁）。參諸被告於案發當
      時因施用毒品案件，正經台東地檢署通緝，且被告並無汽
      車駕駛執照，所駕駛之車輛又屬失竊之贓車，故被告應係
      害怕被查獲而逃逸，是其辯稱：係為逃避民眾追打，才逃
      跑云云，自難採信。又按刑法第185條之4規定駕駛動力交
      通工具肇事致人死傷而逃逸罪，係88年4月21日增訂公布
      ，其增設本條文之立法目的，乃為維護交通，增進行車安
      全，促使當事人於事故發生時，能對被害人即時救護，減
      少死傷，以保護他人權益並維護社會秩序。又其立法精神
      在於交通事故一旦發生，且發生人員傷亡之情況，不論是
      撞人或被撞，或是因其他事故而造成死傷，只要是在駕駛
      動力交通工具過程內所發生者，參與此整個事故過程之當
      事人皆應協助防止死傷之擴大，蓋如駕駛人於事故發生後
      ，隨即駕車逃離現場，不僅使肇事責任認定困難，更可能
      使受傷之人喪失生命或求償無門。且刑法第185條之4具有
      遺棄罪之性質，乃參照刑法第294條第1項之刑度增設，第
      185條之4之救護義務不以汽車駕駛人因故意或過失肇事致
      人傷亡為必要，只要其為該交通事故之現場當事人，則對
      事故現場之傷亡人員皆有救護之義務，此即為本條與第29
      4條第1項之區別所在。因此，本條所欲規範者乃當事人置
      交通事故發生（不論其有無故意或過失）致人受傷於不顧
      而逃逸行為，即成立本罪（最高法院88年度臺上字第7396
      號判決），是被告駕車撞及被害人葛長吉致其受有顱內及
      腹腔內出血死亡，卻未對被害人葛長吉施以救護，而逃離
      現場，縱使被告事後雖以0000000000號行動電話撥打119
      叫救護車乙節，此有臺灣大哥大股份有限公司函暨基本資
      料查詢、公務電話紀錄各乙份（原審院卷76、90頁）在卷
      可證，然揆諸前揭立法理由，被告仍成立本罪；否則，任
      何人於肇事後逕行離開現場，棄被害人不顧，而以有事後
      通知報案處理為由卸責，則本條文之功能將喪失殆盡。事
      證明確，被告所辯為逃避民眾追打才逃跑云云，不足採信
      ，犯行堪以認定。
二、按刑法第321條第1項第3款之攜帶兇器竊盜罪，係以行為人
    攜帶兇器竊盜為其加重條件，此所謂兇器，其種類並無限制
    ，凡客觀上足對人之生命、身體、安全構成威脅，具有危險
    性之兇器均屬之，且祇須行竊時攜帶此種具有危險性之兇器
    為已足，並不以攜帶之初有行兇之意圖為必要（最高法院79
    年度台上字第5253號判決參照）。本案扣得之剪刀係由金屬
    打造，質地堅硬，為足以殺傷人生命、身體之器械，乃屬具
    有危險性之兇器甚明。核被告乙○○所為，係犯刑法第321
    條第1項第3款之攜帶兇器竊盜罪、第185條之4之肇事逃逸罪
    。被告與共同被告甲○○就上開加重竊盜犯行，有犯意聯絡
    及行為分擔，應論以共同正犯。被告所犯加重竊盜罪及肇事
    逃逸罪，犯意各別，行為互殊，應分論併罰。原審審酌被告
    有竊盜、煙毒及麻藥等前科，素行不良，甫於90年10月19日
    縮短刑期假釋出監，應至94年10月30日才假釋期滿，詎仍不
    知悔改，竟於假釋期間內，再犯本件多項罪責，犯罪所生危
    害實屬重大，及犯後僅坦承部分犯行，犯後態度並非良好等
    一切情狀，分別量處加重竊盜部分有期徒刑10月，駕車逃逸
    部分，有期徒刑10月，並諭知犯罪用之剪刀1支沒收，認事
    用法均無違誤，量刑亦稱妥當，被告上訴否認犯罪，並無理
    由，應予駁回。
據上論斷，應依刑事訴訟法第368條，判決如主文。
本案經檢察官崔紀鎮到庭執行職務。
中　　華　　民　　國　　94　　年　　11　　月　　17　　日
                  刑事庭審判長法  官  謝志揚
                              法  官  賴淳良
                              法  官  湯文章
以上正本證明與原本無異。
本判決除刑法第185條之4外不得上訴。
如對本判決不服，應於送達後10日內，向本院提出上訴狀（應抄
附繕本）。
                              書記官  李德霞
中　　華　　民　　國　　94　　年　　11　　月　　17　　日
附錄本案論罪科刑之法律條文：
刑法第321條第1項第3款：
犯竊盜罪而有左列情形之一者，處6月以上5年以下有期徒刑：
三、攜帶兇器而犯之者。
刑法第276條第1項：
因過失致人於死者，處2年以下有期徒刑、拘役或2千元以下罰金
。
刑法第185條之4：
駕駛動力交通工具肇事，致人死傷而逃逸者，處6月以上5年以下
有期徒刑。
